【裁判字號】    91,訴易,112
【裁判日期】    920528
【裁判案由】    侵權行為損害賠償
【裁判全文】
臺灣高等法院民事判決  九十一年度訴易字第一一二號
    原      告  乙○○
    被      告  甲○○
右當事人間因請求侵權行為損害賠償事件，經原告提起刑事附帶民事訴訟，經本院刑
事庭移送前來，本院判決如左︰
    主      文
原告之訴及假執行之聲請均駁回。
訴訟費用由原告負擔。
    理      由
一、原告起訴意旨略以：被告自民國八十九年三月間起，擔任台北市○○○路○段「
    成功國宅」第四棟住戶管理委員會管理員，每月支領新台幣（下同）一萬八千元
    之薪資，職司該棟大樓安全維護及管理費之收取，所收取之管理費應交予住戶管
    理委員會，為從事業務之人。詎被告竟意圖為自己不法之所有，並基於概括之犯
    意，於任職期間，即自九十年一月間起，陸續將其自「成功國宅」第四棟收取之
    管理費結餘款十九萬三千元（被告於九十年一至六月所收管理費合計五十四萬七
    千一百元，扣除一月至六月支出之薪資、獎金、清潔費、維護費及維修費等費用
    後，結餘十九萬三千元），暨由其收取之七、八月份管理費十四萬四千八百元，
    均侵占入己（以上合計侵占三十三萬七千八百元）。又被告於七十一年間曾因貪
    污治罪條例案件被判處有期徒刑一年十月，於七十三年十一月六日縮刑期滿執行
    完畢；於七十九年間又因侵占罪被判處有期徒刑三月，於八十年六月廿七日執行
    完畢，仍不知悔改，爰依刑事訴訟法第四百九十一條之規定，提起本件訴訟，請
    求被告應給付原告三十三萬七千八百元，並按法定利率計算利息，及宣告假執行
    。
二、按公寓大廈應設置公共基金，公共基金應設專戶儲存，並由管理負責人或管理委
    員會負責管理；又按管理費用之收取乃係為全體住戶之共有、共有用部分之清潔
    、維護、修繕及一般改良等事項之管理使用之支出費用而言，因此管理費用為公
    共基金之一部分，此觀公寓大廈管理條例第十八條第一項、第三項及第三十四條
    規定自明。故倘因管理費用等事務而涉訟者，應由管理費用之管理機關即管理負
    責人或管理委員會，代表全體住戶為原告或被告，其當事人適格，始無欠缺。至
    法院如認該訴有當事人不適格或不能證明原告受有損害之情形，要屬其訴有無理
    由之問題，不得認其起訴為不合法，逕以裁定駁回之。
三、經查，被告在「成功國宅」第四棟大樓擔任管理員，職司該棟大樓安全維護及管
    理費收取之業務，於任職期間侵占管理費共計三十一萬九千八百元（原告主張之
    金額為三十三萬七千八百元）之事實，業經本院以九十一年度上易字第八五九號
    刑事判處有期徒刑六月，如易科罰金以銀元三百元折算一日確定，有刑事判決一
    份附卷可參。惟被告侵占之管理費，為該棟大樓之公共基金，屬全體住戶所有，
    此經原告於本院準備程序時自陳明確，參諸上開說明，應認本件因被告犯罪而受
    損害之人乃為該棟大樓之全體住戶，應由該棟大樓之管理委員會為原告起訴請求
    ，始符當事人適格。復查，原告自陳在八十九年三月一日至九十一年二月二十八
    日期間，擔任成功國宅第四棟大樓管理委員會之主任委員，並提出台北市政府國
    民住宅處八十九年一月三十一日北市宅管字第八九二○三三一六○一號公告為證
    ，且證人即現任該棟大樓管理委員會主委林碧和亦到庭證稱：其任期係自九十年
    十二月二十三日至九十三年十二月二十二日（見本院九十二年五月十六日準備程
    序筆錄），應認原告於九十一年六月三日提起本件刑事附帶民事訴訟時，不具該
    棟大樓管理委員會主任委員之身分，亦非公共基金（管理費）之管理負責人，是
    原告雖係該棟大樓住戶，然參諸前開法條及說明，原告以個人名義提起本件訴訟
    ，其當事人自有不適格，是原告提起本件訴訟顯無理由，爰不經言詞辯論，逕以
    判決駁回。又原告之訴既經駁回，其假執行之聲請即失所附麗，應併予駁回之。
據上論結，本件原告之訴為無理由，依民事訴訟法第二百四十九條第二項、第七十八
條，判決如主文。
中      華      民      國    九十二    年      五      月    二十八    日
                                  民事第四庭
                                      審判長法  官  李  瓊  蔭
                                            法  官  林  金  吾
                                            法  官  張      蘭
右正本係照原本作成。
不得上訴。
中      華      民      國    九十二    年      五      月     三十     日
                                            書記官  應  瑞  霞


司法院資訊處製作；財團法人民間司法改革基金會備份。
